【裁判字號】    89,訴,2261
【裁判日期】    890928
【裁判案由】    清償債務
【裁判全文】
臺灣臺中地方法院民事判決  八十九年度訴字第二二六一號
    原      告  甲○○
    訴訟代理人  刑俊文  律師
    被      告  乙○○  住台中.
右當事人間請求清償債務事件，本院判決如左：
    主      文
被告應給付原告新臺幣壹佰柒拾萬元，及其中新臺幣壹佰萬元部分，自民國八十九年
七月二十六日起；其中新臺幣柒拾萬元，自民國八十九年八月三十一日起，均至清償
日止，按週年利率百分之五計算之利息。
原告其餘之訴駁回。
訴訟費用由被告負擔。
本判決關於原告勝訴部分，於原告以新臺幣伍拾陸萬柒仟元為被告供擔保後，得假執
行；但被告如於假執行程序開始前，以新臺幣壹佰柒拾萬元為原告預供擔保，得免為
假執行。
原告其餘假執行之聲請駁回。
    事      實
甲、原告方面：
一、聲明：被告應給付原告新臺幣（下同）一百七十萬元，及自起訴狀繕本送達翌日
    起，至清償日止，按週年利率百分之五計算之利息；願供擔保，請准宣告假執行
    。
二、陳述：緣訴外人潘新傳於八十八年八月三十日，邀同被告為連帶保證人，向原告
    借款一百七十萬元，並約定分三期償還。第一期於八十八年十二月三十日前，應
    清償五十萬元；第二期於八十九年四月三十日前，應清償五十萬元；第三期於八
    十九年八月三十日前，應清償七十萬元。詎訴外人潘新傳屆期，均未依約分期償
    還上開借款。爰訴請被告給付上開借款，及自起訴狀繕本送達翌日起之法定遲延
    利息。
四、證據：提出借據、存證信函、民事裁定各一紙為證。
乙、被告方面：
一、聲明：駁回原告之訴及假執行之聲請；如受不利益判決，願供擔保，請准宣告免
    為假執行。
二、陳述：
（一）原告所提之借據，固均為訴外人潘輝生與被告所親簽。但係因原告向被告要求
      取回其先前之投資款項一百七十萬元，被告始邀同訴外人潘輝生（即潘新傳）
      ，簽立該紙借據及本票三紙，交予原告。並非如原告所稱：係訴外人潘輝生向
      其借款，始邀同被告擔任連帶保證人，簽立上開借據。
（二）況事後訴外人潘輝生已再次與原告達成協議，延期分期清償，且訴外人潘輝生
      亦均依約履行，是原告尚不得向被告請求。
    理      由
一、原告主張：訴外人潘新傳於八十八年八月三十日，邀同被告為連帶保證人，向原
    告借款一百七十萬元，約定分三期償還。詎訴外人潘新傳屆期，未依約分期償還
    上開借款。爰訴請被告給付上開借款，及自起訴狀繕本送達翌日起之法定遲延利
    息。被告則以：係因原告向被告要求取回其先前之投資款項一百七十萬元，被告
    始邀同訴外人潘輝生（即潘新傳），簽立該紙借據及本票三紙，交予原告。並非
    如原告所稱：係訴外人潘輝生向其借款，始邀同被告擔任連帶保證人，簽立上開
    借據。亦否認訴外人潘輝生尚未依約分期償還上開借款等情置辯。
二、原告主張：被告曾於右揭時地，簽立上開借據一紙之事實，業據其提出借據一紙
    為證，復為被告所自認，此部分自堪信為真實。
三、至被告雖以前情置辯：惟查：（一）依被告所辯：係因原告向被告要求取回其先
    前之投資款一百七十萬元，伊始邀同訴外人潘輝生（即潘新傳），簽立該紙借據
    及本票三紙，交予原告等情，應堪認兩造於簽立上開借據時，應已成立「債之更
    改」契約（最高法院四十一年台上字第七○○號判例參照）。是被告原來所負返
    還投資款一百七十萬元之舊債務，即歸於消滅，而消費借貸及連帶保證之新債務
    因之發生。故被告自應對原告負消費借貸之連帶保證人責任無訛。（二）按連帶
    保證人與主債務人負同一債務，對於債權人各負全部給付之責，故連帶保證人不
    得主張民法第七百四十五條之先訴抗辯權，業經最高法院四十五年台上字第一四
    二六號判例著有明文。被告固辯以：訴外人潘輝生事後業已再次與原告協議延期
    分期清償，並已依約分期償還之事實，但為原告所否認，被告復末提任何事證以
    實所辯，依舉證責任分配之法則，自難信被告此部分所辯為真實。
四、綜上所述，被告所辯，既無可採。從而，原告依消費借貸及連帶保證之法律關係
    ，請求被告給付一百七十萬元，及其中一百萬元部分，自起訴狀繕本送達翌日（
    即八十九年七月二十六日）起，其中七十萬元部分，自八十九年八月三十一日（
    即前揭第三期七十萬元借款債務屆期翌日）起，至清償日止，按週年利率計算百
    分之五計算之利息部分，為有理由，應予准許。至原告就上開被告第三期應返還
    之借款七十萬元部分，請求被告自起訴狀繕本送達翌日（即八十九年七月二十六
    日）起，給付該部分借款債務之遲延利息部分，則因與民法第二百二十九條第一
    項規定有違，為無理由，應予駁回。
五、又兩造均陳明願供擔保，分別聲請宣告假執行或免為假執行，經核均無不合，爰
    就原告勝訴部分，分別酌定相當擔保金額予以宣告之。至原告敗訴部分，其假執
    行之聲請，業因訴之駁回，而失所附麗，自應併予駁回。
據上論結，本件原告之訴為一部有理由，一部無理由，依民事訴訟法第七十九條但書
、第三百九十條第二項、第三百九十二條，判決如主文。
中      華      民      國    八十九    年      九      月    二十八    日
                                  臺灣臺中地方法院民事第三庭
~B法      官  唐敏寶
右為正本係照原本作成
如對本判決上訴須於判決送達後二十日內向本院提出上訴狀
中      華      民      國    八十九    年      九      月    二十八    日
~B法院書記官


司法院資訊處製作；財團法人民間司法改革基金會備份。
